【裁判字號】    99,台上,3119
【裁判日期】    990520
【裁判案由】    違反槍砲彈藥刀械管制條例
【裁判全文】
最高法院刑事判決            九十九年度台上字第三一一九號
上  訴  人  甲○○
選任辯護人  謝萬生律師
上列上訴人因違反槍砲彈藥刀械管制條例案件，不服台灣高等法
院台中分院中華民國九十七年六月十一日第二審判決（九十六年
度上訴字第二五六六號，起訴案號：台灣台中地方法院檢察署九
十五年度偵字第一三三四八號），提起上訴，本院判決如下：
    主  文
上訴駁回。
    理  由
一、未經許可持有改造手槍部分：
按刑事訴訟法第三百七十七條規定：上訴於第三審法院，非以判
決違背法令為理由，不得為之。是提起第三審上訴，應以原判決
違背法令為理由，係屬法定要件，如果上訴理由書狀並未依據卷
內訴訟資料，具體指摘原判決不適用何種法則或如何適用不當，
或所指摘原判決違法情事，顯與法律規定得為第三審上訴理由之
違法情形，不相適合時，均應認其上訴為違背法律上之程式，予
以駁回。本件原審經審理結果，認為上訴人甲○○未經許可持有
改造手槍之犯行罪證明確，因而撤銷第一審之科刑判決，改判論
上訴人以非法持有可發射子彈具有殺傷力之槍枝罪，處有期徒刑
參年拾月，併科罰金新台幣伍萬元，及為罰金易服勞役折算標準
暨相關從刑之諭知。已詳敘調查、取捨證據之結果及憑以認定犯
罪事實之心證理由。並就上訴人否認犯行之供詞及其所辯各節認
非可採，詳加指駁。上訴意旨略以：(一)、證人何崇寧（幫助恐嚇
危害安全，已經原審判處罪刑確定）從未表示有聽聞任何槍響之
事等語，且揆之監視錄影光碟，於民國九十四年四月二十四日凌
晨五時五十七分二十九秒至五十九秒，並無路人因聽聞槍響而倉
皇躲避之事，足證上訴人辯稱其未曾持有具殺傷力槍、彈一節，
顯非無據；又原判決未詳查遭槍擊之金錢豹金山店（下稱金山店
）鐵捲門遭人槍擊致一處凹陷、一處穿透之現象如何發生及其認
定基礎為何，俱有應於審判期日調查之證據而未予調查及判決不
備理由之違法。(二)、依證人曾智群於第一審審理中所證，其於九
十四年四月二十四日下午上班時，根本未看到鐵捲門之情形，亦
未曾看卷附之照片，遲至第一審中始表示槍擊之事係聽店員轉述
而來，顯屬傳聞供述，原判決未詳查上開所述是否符合傳聞例外
之規定，遽將之採為判決基礎，有應於審判期日調查之證據而未
予調查及判決不備理由之違法。(三)、依證人即金山店員工陳嘉斌
所述，及台中市警察局第六分局（下稱台中警局第六分局）現場
履勘結果，復參酌金山店鐵捲門後之玻璃門並未因子彈貫破而滿
地碎片等情，足證九十四年四月二十四日金山店並無遭槍擊之事
；又依台中警局第六分局九十五年十月十七日中六警偵字第0950
046254號函文所示，九十四年四月二十四日金山店僅發生一件范
平福槍擊案，原判決所為認定，與上開證據資料不符，顯有違誤
。(四)、原審對於上訴人有無向自稱「阿強」之男子買受可發射子
彈具有殺傷力之改造手槍一枝、具有殺傷力之土造子彈二顆並持
有之事，及金山店鐵捲門於九十四年四月二十四日凌晨五時五十
七分二十九秒至五十九秒間，有無遭子彈穿透、凹陷等情，均未
詳予調查，遽行判決，顯有違誤云云。惟按：(一)、原判決業已敘
明：證人即金山店之負責人曾智群對於金山店一樓鐵捲門於九十
四年四月二十四日六時許，遭人槍擊致鐵捲門一處凹陷、一處被
射穿等情，雖未目擊，但經員工告知後才知悉遭槍擊事，證人曾
智群之證詞可以證明其經員工告知之事實，就員工向其報告一節
，並非傳聞證據，而有證據能力等由甚詳，核無採證違法可言。
上訴意旨仍就此加以指摘，自非第三審上訴之合法理由。(二)、原
判決係已依憑上訴人不否認於九十四年四月二十四日六時許持槍
在金山店門口比劃之事實；以及證人何崇寧證述上訴人當天凌晨
在金山店結帳時，因費用計算問題發生爭執，後來伊載上訴人回
金山店後面巷子；並援引證人即金山店負責人曾智群、承辦警員
林照國等人之證詞；佐以卷內當日之監視錄影光碟、翻拍該光諜
之照片，第一審及原審勘驗該光碟之勘驗筆錄，暨原審九十七年
四月十八日至現場勘驗之勘驗筆錄及當場拍攝之照片等相關證據
資料，憑以認定上訴人未經許可持有上揭改造手槍，及持該槍至
金山店朝鐵捲門射擊（恐嚇危害安全部分，詳後論述）之犯罪事
實。且敘明：(1)上訴人於九十四年四月二十四日上午六時許，搭
乘何崇寧所駕駛之小客車至金山店旁之巷口下車後，走至金山店
前，有狀似持槍射擊四次、拉滑套三次及彎身撿拾地上物品之動
作，何崇寧駕車行駛至巷口時，駕駛座之車窗係搖下，待倒車離
去時，才將車窗搖上等情，有上揭監視錄影光碟扣案，及翻拍該
光諜之照片在卷可參。而光碟所拍攝穿淺色上衣者為上訴人，開
車者係何崇寧，並據上訴人及何崇寧供承不諱。又金山店一樓鐵
捲門有穿透彈孔一處、彈著凹陷一處，業據原審至現場勘驗屬實
，並有當場拍照之照片可憑。上開二彈擊痕跡，與警卷所附照片
顯示之痕跡一致。而遭槍擊之鐵捲門為不銹鋼片組成，遭槍擊後
，一處遭子彈穿透，一處凹陷。若以之射擊人身，自足以穿透人
體皮肉層，足認上訴人所購買持用之改造玩具手槍及子彈，具有
殺傷力。果上訴人所使用之手槍係射擊BB彈，因BB彈為塑膠製小
圓球，經射擊後，衡情上訴人無再彎身撿拾之必要。上訴人辯稱
其係持有射擊BB彈之玩具手槍云云，核與事實不符，並非可採。
另上訴人下車後，促走至金山店前，舉槍朝該店一樓鐵捲門接
續射擊四槍後，即上車離開，時間極為短促又值凌晨，且因當時
該店已打烊休息，縱無店內人員出面阻止，來往車輛及行人均未
發現，尚不悖事理，無從執此而為上訴人有利之認定。(2)另金山
店雖另於同年四月二十四日凌晨一時許，在二樓電梯轉角處之天
花板遭范平福（另案經起訴判決）持克拉克制式手槍射擊，經台
中警局第六分局查獲，並扣得范平福持有之克拉克制式手槍一枝
、貝瑞塔制式手槍一枝及制式子彈八顆而移送偵辦，其持有之槍
枝鑑定結果係克拉克制式手槍及貝瑞塔制式手槍，均具殺傷力，
子彈均係制式子彈，均具殺傷力，有該分局九十五年十月十七日
中分六警偵字第0950046254號函及所附之報告書、范平福等人之
筆錄及照片等在卷可憑。但上開槍擊事件係於同日凌晨一時發生
，且發生於二樓電梯轉角處，而與本件無關，上揭卷證並非有利
於上訴人之證據各等情。原判決業已依據調查證據之結果，說明
其取捨之理由。此屬事實審法院證據取捨之職權判斷，並無違背
客觀存在之經驗法則或論理法則，自不容上訴人漫事指為違法。
另上揭分局九十五年十月十七日函所載「經查本轄於九十四年四
月二十四日前後發生槍擊案一件……」（見第一審卷第五十三頁
），僅在指范平福等人所犯案件，並非即謂無本件槍擊案，原判
決未加以說明，有欠周全，然於判決之結果顯不生影響，依刑事
訴訟法第三百八十條規定，仍不得據為第三審上訴之合法理由。
(三)、所謂依法應於審判期日調查之證據，係指與待證事實有重要
關係，在客觀上顯有調查必要性之證據而言，故其範圍並非漫無
限制，必其證據與判斷待證事實之有無，具有關連性，得據以推
翻原判決所確認之事實，而為不同之認定，始足當之。若所證明
之事項已臻明瞭，自欠缺其調查之必要性。上訴人確有本件犯行
，業據原判決依憑卷證認定明確，待證事實既臻明瞭，原審未另
為其他無益之調查，屬法院調查證據裁量權之適法行使，究與應
於審判期日調查之證據而未予調查之違法情形有別，自不得執為
上訴第三審之理由。(四)、其餘上訴意旨，經核係置原判決所為明
白論斷於不顧，仍持已為原判決指駁之陳詞再事爭辯，及對於事
實審法院取捨證據與自由判斷證據證明力之職權行使，徒以自己
之說詞，任意指摘，難認已符合首揭法定之第三審上訴要件。其
此部分上訴違背法律上之程式，應予駁回。
二、恐嚇危害安全部分：
按刑事訴訟法第三百七十六條所列各罪之案件，經第二審判決者
，不得上訴於第三審法院，法有明文。本件上訴人恐嚇危害安全
部分，原審係依刑法第三百零五條論處罪刑，核屬刑事訴訟法第
三百七十六條第一款之案件。依首開說明，既經第二審判決，自
不得上訴於第三審法院，上訴人竟復提起上訴，顯為法所不許，
亦應予駁回。
據上論結，應依刑事訴訟法第三百九十五條前段，判決如主文。
中    華    民    國  九十九  年    五    月   二十   日
                      最高法院刑事第九庭
                          審判長法官  邵  燕  玲
                                法官  李  伯  道
                                法官  孫  增  同
                                法官  李  英  勇
                                法官  施  俊  堯
本件正本證明與原本無異
                                      書  記  官
中    華    民    國  九十九  年    五    月  二十七  日
                                                      V

司法院資訊處製作；財團法人民間司法改革基金會備份。
